臺灣嘉義地方法院民事判決　96年度勞簡上字第2號
上　訴　人　甲○○
被 上訴 人　御登國際有限公司
法定代理人　丙○○
訴訟代理人　乙○○
上列當事人間請求損害賠償事件，上訴人對於民國96年5月23日
本院嘉義簡易庭95年度嘉簡勞字第6號第1審判決提起上訴，於民
國96年8月1日言詞辯論終結，本院判決如下：
    主  文
上訴駁回。
第二審訴訟費用新臺幣壹仟伍佰元由上訴人負擔。
    事 實 與 理 由
一、被上訴人起訴主張：
（一）伊經營美容美體產品之販售及服務，於各縣市均設有門市
      專櫃，僱用美容師販售美容美體產品，美容師雖得於將產
      品販售與消費者時，預先領取消費者消費金額30%之業績
      獎金，惟尚須提供消費者一定堂數之美容服務，故倘於消
      費者尚未將美容服務堂數全數使用完畢前，美容師即離職
      者，應將任職期間預領而未完成美容服務之業績獎金返還
      與伊，上訴人於民國92年6月間起任職伊公司之美容師一
      職，於94年7月1日與伊簽立「員工服務切結書」（下稱系
      爭切結書），保證願意遵守上開所述之相關規定，詎上訴
      人於94年8月31日無故離職，自應依約返還伊預領之業績
      獎金新台幣（下同）265,200元等語（經原審判決上訴人
      應給付被上訴人給付於33,000元及自95年1月6日起至清償
      日止按年息5%計算利息，並駁回被上訴人其餘之訴，被上
      訴人就敗訴部分未上訴而確定）。爰本於兩造簽訂之員工
      服務切結書提起本訴，請求上訴人應給付被上訴人
      265,200 元及自起訴狀繕本送達翌日起至清償日止，按年
      息5%計算之利息。
（二）二審並補陳：
   1、上訴人既然同意切結書，就應該按比例計算。
   2、簽立切結書時，上訴人有參加說明會也有提問題，應瞭解
      切結書內容。
   3、上訴人離職前1個月業績獎金將近20萬元，不可能離職時
      客人都放棄服務。根據客戶服務記錄卡，上訴人應該服務
      11次，但只有簽名3次，表示尚有客人服務未完成。
   4、8月份上訴人的業績只有5千元，只有1,500元沒給他。
（三）聲明：(一)駁回上訴。(二)訴訟費用由上訴人負擔。
二、上訴人則以：
（一）伊於94年7月1日始與被上訴人簽訂系爭切結書，故伊於是
      日之前所領取之業績獎金，被上訴人自無適用系爭切結書
      請求伊返還之餘地，又被上訴人提出之應返還金額計算表
      ，乃係其片面製作之文書，伊否認其真正等語，資為抗辯
      。並聲明：原告之訴駁回，如受不利判決，願供擔保免為
      假執行。
（二）二審並補陳：
   1、我在店裡賣化妝品，客人跟我買的時候就幫他做臉，但並
      沒有說一定要服務消費者滿幾堂課程，所以我認為不需要
      退還獎金。
   2、簽立切結書時，上訴人沒有唸過書，不知道裡面寫什麼，
      雖然有參加說明會，但也聽不懂他們的內容。只知道賣產
      品可以抽傭百分之30，客人購買化妝品的時候，我要幫他
      服務到產品使用完畢。
   3、離職前客人有簽名說放棄我後續的服務，但所有的資料都
      在被上訴人那裡。原審附表載明尚有客人課程未完成，但
      這些都不是我的客人。
   4、8月份上訴人做了16萬元的業績，被上訴人尚未給付百分
      之30的傭金。
（三）聲明：(一)原判決廢棄。(二)上廢棄部分被上訴人之訴准予駁
      回。(三)）如受不利判決，上訴人願供擔保請准宣告以假執
      行。(四)第1審及第2審訴訟費用由被上訴人負擔。
三、兩造不爭執之事項：
（一）上訴人自92年6月間起至94年8月31日止，任職於被上訴人
      公司擔任美容師一職。
（二）兩造有於94年7月1日簽訂系爭切結書。
四、本院之判斷：
（一）被上訴人原於兩造簽訂之員工服務切結書提起訴，請求上
      訴人應給付被上訴人265,200元及自起訴狀繕本送達翌日
      起至清償日止，按年息5%計算之利息。惟經原審判決上訴
      人應給付被上訴人33,000元及自95年1月6日起至清償日止
      按年息5%計算利息，因被上訴人就敗訴部分未上訴，是本
      件應審理者為原判決命上訴人給付被上訴人33,000元及自
      95年1月6日起至清償日止按年息5%計算利息是否有理，核
      先敘明。
（二）系爭切結書係上訴人自為署名，此為上訴人所自承，雖上
      訴人主張不解系爭切結書之內容。然被上訴人主張曾在台
      中桂冠酒店開說明會，上訴人亦有參加。而上訴人亦自認
      確有參加該說明會（以上見96年8月1日筆錄），難認上訴
      人不解系爭切結書之內容。
（三）觀諸系爭切結書第6條之內容，雙方固有約定上訴人如於
      離職時應返還預領之業績獎金及計算方式等事項，惟查兩
      造另於93年6月14日簽訂之「御登國際有限公司—玉蔻漢
      方化妝品員工自制及業績提撥切結書」，則僅於第4條約
      定：「應於一個月前提出離職申請，並同意依照御登國際
      有限公司『業績提撥規則』，提撥部分業績給承接本人顧
      客之人員」等文字，至於此切結書中所稱之「業績提撥規
      則」內容為何，是否等同於系爭切結書第6條之內容，被
      上訴人卻未能舉證，則兩造於94年7月1日簽訂系爭切結書
      之前，即難謂上訴人有依系爭切結書第6條之約定及計算
      方式，於離職時返還業績獎金予被上訴人之義務。
（四）被上訴人雖主張系爭切結書一開始即約定，上訴人知悉且
      同意於「任職期間」絕對遵守系爭切結書之內容，足見系
      爭切結書應溯及上訴人任職其公司之初即有適用等語。然
      按解釋意思表示，應探求當事人之真意，不得拘泥於所用
      之辭句，民法第98條定有明文，故解釋當事人之契約，應
      以當事人立約當時之真意為準；較以系爭切結書與雙方於
      93年6月14日所簽訂之切結書，系爭切結書顯然課予上訴
      人較之前更嚴格之義務，則縱系爭契約書之文字，係記載
      上訴人於「任職期間」願遵守系爭切結書之約定事項，然
      仍應解為上訴人係同意於系爭切結書簽訂後之任職期間適
      用新約，否則勞僱雙方之契約關係將隨時處於得更動之狀
      態，對勞方之保護顯有未足，是上訴人此部分主張並不可
      採。是上訴人於94年7月1日簽訂系爭切結書後，已販售產
      品卻未提供美容服務完畢部分，實有依系爭切結書之約定
      將預領之業績獎金返還被上訴人之義務。
（五）上訴人於94年7月1日與被上訴人簽訂系爭切結書後，尚有
      販售如附表所示之美容產品與消費者等情，業據被上訴人
      提出漢方化妝品買賣契約書及顧客服務次數紀錄卡各5份
      為證，而觀之顧客服務次數紀錄卡上亦有署名「秀蘭」之
      名字，上訴人亦自承上開「秀蘭」確係其所簽立（見96年
      8月1日筆錄）。再者，上訴人於原審95年8月16日提出之
      答辯狀中，就此部分並未有何爭執，依上足證如附表所示
      之美容產品與消費者，確係上訴人所經銷販售，且未提供
      美容服務完畢之部分無疑。此部分上訴人自應適用系爭切
      結書第6條之約定，將預領之業績獎金33,000元（約定內
      容及計算式均詳如附表所示）返還被上訴人。
五、至於上訴人主張被上訴人於8月份16萬元的業績，被上訴人
    尚未給付百分之30的傭金部分，因上訴人未主張抵銷，則屬
    上訴人是否另向被上訴人起訴請求問題，與本件無涉，併予
    敘明。
六、綜上所述，被上訴人本於系爭契約書第6條之約定，請求上
    訴人給付33,000元及自起訴狀繕本送達上訴人翌日（即95年
    1月6日）起至清償日止按年息5%計算利息之範圍內，為有理
    由，應予准許。原審本於同上理由為被上訴人勝訴之判決，
    並為假執行及免假執行之宣告，並無不合。上訴意旨就此部
    分指摘原判決不當，求予廢棄改判，為無理由。
七、據上論結，本件上訴為無理由，依民事訴訟法第436條之1第
    3項、第449條第1項、第78條判決如主文。
中　　華　　民　　國　　96　　年　　8 　　月　　15　　日
                  民一庭審判長    法　官　林世芬
                                  法　官　吳芝瑛
                                  法　官　馮保郎
以上正本係照原本作成。
本判決不得上訴。
中　　華　　民　　國　　96　　年　　8 　　月　　17　　日
                                  書記官　王立梅
┌─┬───┬────┬───┬────┬────┬────┬────┐
│編│消費者│銷售日期│銷售人│消費者消│上訴人所│未施作堂│溢領之業│
│號│      │        │員數  │費金額  │領金  │數      │績金  │
├─┼───┼────┼───┼────┼────┼────┼────┤
│1 │鄭淑娟│94.7.2  │3     │66,000  │22,000  │8       │4,800   │
├─┼───┼────┼───┼────┼────┼────┼────┤
│2 │趙美津│94.7.12 │3     │96,000  │32,000  │12      │7,200   │
├─┼───┼────┼───┼────┼────┼────┼────┤
│3 │楊如譽│94.7.23 │4     │70,000  │17,500  │7       │4,200   │
├─┼───┼────┼───┼────┼────┼────┼────┤
│4 │戴素蘭│94.8.28 │3     │70,000  │23,333  │11      │6,600   │
├─┼───┼────┼───┼────┼────┼────┼────┤
│5 │陳巧娟│94.8.21 │2     │72,000  │36,000  │17      │10,200  │
├─┼───┼────┼───┼────┼────┼────┼────┤
│  │      │        │      │        │        │        │        │
└─┴───┴────┴───┴────┴────┴────┴────┘
